# 请教陈版，关于换股合并与资产收购

提问人：hrtsex 时间：2015-01-02 13:19:02
所谓换股合并，简单理解就是用股权支付对价的收购，个人理解这种处理方式优势就是可能适用特殊税务处理，被收购方原股东的股权转让收益不用缴纳企业所得税。 假设如下案例为非同一控制，适用特殊税务处理，想请教陈版的是： 1 、在非同一控制下，收购方确认长期股权投资为发行权益性证券的公允价值，但收购方为非公众公司，如何确认发行权益性证券的公允价值呢？实务操作中若不评估的情况下是否收购方的长期股权投资就认定为被收购方收购日的净资产呢（参考同一控制）？ 2 、由于特殊税务处理时收购方长期股权投资的计税基础按该股权原有计税基础，即被收购方原股东的投资成本，那么在收购方确认长期股权投资的账面价值与其计税基础存在差异的情况下，是否需要确认递延所得税资产（负债）？ 3 、换股合并与资产收购主要在哪些方面有区别呢？一直不是很明白，个人理解收购方通过换股100%控股合并被收购方与整体收购被收购方资产应该没有区别吧！

回答人：chenyiwei
1 、应通过评估方式确定购买方股权的公允价值（相信在非同一控制下合并中，为了合理确定换股比例，双方的净资产都需要进行评估，如果不评估就确定换股比例，要怀疑是否为隐藏的关联交易）。如果确实难以确定购买方股权的公允价值的（相信这是很少见的情况），应依据被购买方净资产的评估值为基础确定合并成本。 2 、收购方是否确认递延所得税资产或负债，取决于是否具有在可预见的未来将所取得的股权再次予以出售的意图。如果没有明确的出售意图的，则不应确认递延所得税资产或负债。（依据：所得税准则第 12 、 14 条） 3 、涉及被购买方是否保留法人资格等问题。